臺灣高等法院高雄分院刑事判決　　　　100年度上易字第434號
上　訴　人
即　被　告　李進龍
選任辯護人　周崇賢律師
上列上訴人因竊盜案件，不服臺灣高雄地方法院99年度審易字第
5283號中華民國100 年3 月29日第一審判決（起訴案號：臺灣高
雄地方法院檢察署99年度偵字第34582 號），提起上訴，本院判
決如下：
     主  文
上訴駁回。
     事  實
一、李進龍與鍾勝安（業經原審判處有期徒刑7 月確定）共同意
    圖為自己不法之所有，基於竊盜之犯意聯絡，於民國99年10
    月28日下午2 時許，由李進龍騎乘車牌號碼993-EED 號機車
    ，搭載鍾勝安至高雄市○○區○○路1 號（即高雄國立餐飲
    大學）前，推由鍾勝安持其所有、客觀上得以危害他人生命
    、身體之兇器T 字型扳手1 支（未扣案），下手竊取曾育婷
    所有停放於該處之車牌號碼253-HNB 號重型機車，惟因以該
    T 字型扳手欲開啟引擎電門時斷裂在電門鎖頭裏面未果，遂
    承同一共同竊盜之犯意，接續由鍾勝安跨坐在竊得之上開機
    車上操作龍頭控制方向，李進龍則騎乘上開993-EED 號機車
    ，自後以腳推動鍾勝安操控之竊得機車，以此方式將該機車
    竊離現場，得手後，二人將該機車推至高雄市○○區○○路
    21巷26號鍾勝安住處，二人共同將李進龍所有之993-EED 號
    機車車牌卸下，懸掛於竊得之253-HNB 號重型機車後，交由
    李進龍騎用。嗣於99年11月1 日某時，經警在李進龍高雄市
    小港區住處查獲該贓車，同日下午8 時5 分許，由李進龍騎
    該贓車至鍾勝安位高雄市○○區○○路21巷26號住處前停放
    ，而由警循線查獲鍾勝安，並當場扣得上開遭竊之重型機車
    （已由曾育婷領回），因而查悉上情。
二、案經高雄市政府警察局小港分局報請臺灣高雄地方法院檢察
    署檢察官偵查起訴。
    理  由
壹、證據能力之論述：被告以外之人於審判外之言詞或書面陳述
    ，除法律有規定者外，不得作為證據，刑事訴訟法第159 條
    第1 項定有明文。又被告以外之人於審判外之陳述，雖不符
    前四條之規定，而經當事人於審判程序同意作為證據，法院
    審酌該言詞陳述或書面陳述作成時之情況，認為適當者，亦
    得為證據。當事人、代理人或辯護人於法院調查證據時，知
    有第159 條第1 項不得為證據之情形，而未於言詞辯論終結
    前聲明異議者，視為有前項之同意，刑事訴訟法第159 條之
    5 亦有明定。本判決以下所引言詞或書面之傳聞證據，檢察
    官、被告及其辯護人對其證據能力，於本院準備程序中均表
    示同意作為證據，而於本院調查證據時，亦均知悉有刑事訴
    訟法第159 條第1 項原則上不得作為證據之情形，惟均未於
    本院言詞辯論終結前聲明異議，本院審酌證據資料作成時之
    情況，並無違法不當及證明力明顯過低之瑕疵，且無依法應
    排除其證據能力之情形，認以之作為證據應屬適當，依同法
    第159 條之5 第2 項、第1 項之規定，自均有證據能力。
貳、實體部分：
一、訊之被告李進龍於本院固坦承有本件共同竊盜機車之事實，
    惟仍否認持兇器行竊，辯稱：伊沒有拿Ｔ型扳手啟動機車，
    就將該Ｔ型扳手丟掉了，之後才用推的將本件機車推走，竊
    取該機車係鍾勝安要騎用代步的，因為鍾勝安將伊原有機車
    的鎖頭換到本件竊得的機車上，所以叫伊先將該竊得之機車
    騎走等語。
二、惟查：
(一)、本件持兇器加重竊盜之犯罪事實，業經被告李進龍於原審審
    理中自白在卷，並經證人即共犯鍾勝安於本院審理中具結證
    述明確（本院卷第39-43 頁），核與被害人曾育婷於警詢指
    述於上揭時、地失竊該機車之情節大致相符，此外復有高雄
    市警察局車輛尋獲及協尋電腦輸入單各1 紙、贓物認領保管
    單1 紙、照片2 張存卷可參（警卷第17-19 頁、23頁）被告
    於原審之自白堪認屬實。
(二)、參以被告與鍾勝安共同竊得本件機車後，即將被告原有之機
    車車牌（993-EED 號）換掛於該竊得之機車，並交由被告李
    進龍騎用返家，直至警方在李進龍住處查獲該機車，均係由
    被告使用，此為被告所不否認，且經證人鍾勝安在本院審理
    中證稱：本件係被告李進龍提議要竊機車的，因為被告臨時
    說他的機車壞了，想換車子，伊因為與被告是朋友關係才答
    應一起竊機車，該竊得之機車換完車牌後，由李進龍騎走，
    是李進龍被抓後，警察才找到伊等語明確（本院卷第40頁反
    面、第41頁正反面），對照該竊得之機車與被告原有之993-
    EED 機車均係光陽100 Ｃ. Ｃ，在鍾勝安住處即係將993-EE
    D 機車之鎖頭換裝於竊得之機車上使用等情，亦經被告供承
    不諱，益足認該機車確係竊取供被告使用無疑，被告所辯係
    要供鍾勝安使用云云，顯非事實。
(三)、被告與鍾勝安共同行竊，由鍾勝安著手以Ｔ型扳手啟動電門
    ，因該Ｔ型扳手斷在鎖頭裏面而未能啟動電門，乃當場改以
    由鍾勝安跨坐在竊得之上開機車上操作龍頭控制方向，李進
    龍騎上開993-EED 號機車，自後以腳推動鍾勝安操控之竊得
    機車，以此方式將該機車竊離現場等情，均為被告供承在卷
    ，並經證人鍾勝安於警詢及本院審理中證述相符（警卷第2
    頁、本院卷第39-43 頁），被告與鍾勝安既係基於攜帶兇器
    竊盜之犯意下手行竊，其間雖因Ｔ型扳手斷裂而未能啟動電
    門，然二人當場即改以上開方式將車推離竊盜得手，而遂行
    其加重竊盜犯行，其犯罪出於同一加重竊盜之犯意，行為時
    、地又如此密接，實無由分為兩次犯行，自應論以一次攜帶
    兇器竊盜既遂罪，被告及辯護意旨辯以：本件事實應各論以
    一次加重竊盜未遂及一次普通竊盜既遂云云，尚非可採。
(四)、綜前所述，被告犯行事證明確，堪可認定。
三、被告行為後，刑法第321 條已於100 年1 月10日修正，並於
    100 年1 月28日公布生效，新修正刑法第321 條除就原條文
    第1 項第1 款刪除「夜間」之構成要件外，原法定刑「6 月
    以上、5 年以下有期徒刑」，修正後提高為「6 月以上、5
    年以下有期徒刑，得併科新臺幣10萬元以下罰金」，比較修
    正前、後之法條規定，新法並非有利於被告，自應適用行為
    時即修正前之規定。又按修正前刑法第321 條第1 項第3 款
    之攜帶兇器竊盜罪，係以行為人攜帶兇器竊盜為其加重條件
    ，此所謂兇器，其種類並無限制，凡客觀上足對人之生命、
    身體、安全構成威脅，具有危險性之兇器均屬之，且祇須行
    竊時攜帶此種具有危險性之兇器為已足，並不以攜帶之初有
    行兇之意圖為必要（最高法院79年臺上字第5253號判例意旨
    參照）。被告犯本件竊盜犯行所攜帶之T 字型扳手1 支，整
    支為鐵製品、可單手持握，長度約10公分，可用來開啟機車
    電門等情，業經鍾勝安於原審陳明在卷（原審卷第99頁），
    足認該T 字型扳手係屬質地堅硬之物，客觀上可對人之生命
    、身體、安全構成威脅，具有危險性，要屬修正前刑法第32
    1 條第1 項第3 款所定兇器無訛。是核被告李進龍所為，係
    犯修正前刑法第321 條第1 項第3 款之攜帶兇器竊盜罪。被
    告與鍾勝安就本件加重竊盜犯行，有犯意聯絡及行為分擔，
    應論以共同正犯。原審認定被告犯行明確，因而引用刑法第
    28條、修正前第321 條第1 項第3 款等規定，對被告予以論
    科，並審酌被告正值青壯之年，不思謀取正職取得財物，竟
    任意竊取他人財物，損及他人財產法益，所為實不足取，且
    被告李進龍有傷害前科及執行記錄（未構成累犯），有被告
    院內裁判紀錄表及前揭臺灣高等法院被告前案紀錄表各1 份
    在卷可稽，惟念及被告犯後坦承犯行，態度尚可，所竊之物
    價值非鉅，且已發還被害人，損害業已減輕，有贓物認領保
    管單在卷可憑，並兼衡被告品行、生活狀況、智識程度及其
    上開犯罪情節等一切情狀，量處被告有期徒刑7 月，並說明
    未扣案之T 字型扳手1 支，雖為被告鍾勝安所有，且係供本
    件竊盜犯行所用之物，此經被告鍾勝安自承在卷，然已遭丟
    棄而未扣案，業經被告及鍾勝安供陳在卷，為免日後執行困
    難，爰不予宣告沒收，其認事用法俱無違誤，量刑亦屬妥適
    ，應予維持。
四、被告上訴意旨以：本件事實應各論以一次加重竊盜未遂及一
    次普通竊盜既遂，及本件持Ｔ型扳手下手行竊之人係鍾勝安
    ，且係鍾勝安將993-ＥＥＤ機車車牌懸掛於竊得之機車騎用
    ，相較之下，被告李進龍情節應較輕微，原判決科以與鍾勝
    安相同之有期徒刑7 月，量刑尚嫌過重等語指摘原判決不當
    ，惟本件被告李進龍核犯刑法第321 條第1 項第3 款攜帶兇
    器竊盜之一罪，已如前述，又被告與鍾勝安共同竊取該機車
    之目的，係供被告騎用，而竊得後亦交由被告李進龍騎用至
    被查獲，亦已明認如前，被告與共同正犯鍾勝安相較，情節
    並非較為輕微甚明，被告上訴意旨並無理由，應予駁回。
據上論斷，應依刑事訴訟法第368 條，判決如主文。
本案經檢察官鍾忠孝到庭執行職務。
中    華    民    國   100    年    8     月    10    日
                  刑事第十庭    審判長法  官  陳中和
                                      法  官  林水城
                                      法  官  蔡國
以上正本證明與原本無異。
不得上訴。
中    華    民    國   100    年    8     月    10    日
                                      書記官  周青玉
附錄法條：
修正前中華民國刑法第321條
犯竊盜罪而有左列情形之一者，處 6 月以上、 5 年以下有期徒
刑：
一、於夜間侵入住宅或有人居住之建築物、船艦或隱匿其內而犯
之者。
二、毀越門扇、牆垣或其他安全設備而犯之者。
三、攜帶兇器而犯之者。
四、結夥三人以上而犯之者。
五、乘火災、水災或其他災害之際而犯之者。
六、在車站或埠頭而犯之者。
前項之未遂犯罰之。